最高法院民事裁定　　　　　　　　　 111年度台上字第2010號
上　訴　人　張　真
訴訟代理人　張仕賢律師
被 上訴 人　陳勝隆
上列當事人間請求清償借款事件，上訴人對於中華民國111年5月
10日臺灣高等法院第二審判決（110 年度上字第1254號），提起
上訴，本院裁定如下：
    主  文
上訴駁回。
第三審訴訟費用由上訴人負擔。
    理  由
按上訴第三審法院，非以原判決違背法令為理由，不得為之；又
判決不適用法規或適用不當者，為違背法令；且提起上訴，上訴
狀內應記載上訴理由，表明原判決所違背之法令及其具體內容，
暨依訴訟資料合於該違背法令之具體事實，其依民事訴訟法第46
9條之1規定提起上訴者，並應具體敘述為從事法之續造、確保裁
判之一致性或其他所涉及之法律見解具有原則上重要性之理由。
同法第467條、第468條、第470條第2項定有明文。是當事人提起
上訴，如依同法第469 條規定，以原判決有所列各款情形之當然
違背法令為理由時，其上訴狀或理由書應表明該判決有合於各該
條款規定情形之具體內容，及係依何訴訟資料合於該違背法令之
具體事實；如依同法第469條之1規定，以原判決有前條以外其他
不適用法規或適用不當為理由時，其上訴狀或理由書應表明該判
決所違背之法令條項，或有關大法官解釋、憲法法庭裁判意旨，
或成文法以外之習慣或法理、法則等及其具體內容，暨係依何訴
訟資料合於該違背法令之具體事實，並具體敘述為從事法之續造
、確保裁判之一致性或其他所涉及之法律見解具有原則上重要性
之理由。上訴狀或理由書如未依上述方法表明，或其所表明者與
上開法條規定不合時，即難認為已合法表明上訴理由，其上訴自
非合法。本件上訴人對於原判決提起上訴，雖以該判決違背法令
為由，惟核其上訴理由狀所載內容，係就原審取捨證據、認定事
實及解釋契約之職權行使，所論斷：訴外人盧銀龍持署名為被上
訴人之金錢借貸契約書、收據及發票日為民國102 年11月29日之
面額新臺幣（下同）600 萬元本票，暨以被上訴人所有坐落新竹
市○○段0000000地號土地，設定最高限額600 萬元抵押權（下
稱系爭抵押權）之登記，於同日向上訴人借款，嗣被上訴人於10
3年3月11日簽發支票由盧銀龍轉交上訴人方式清償250 萬元，上
訴人於同年月14日出具同意書，以清償為原因塗銷系爭抵押權登
記。其後上訴人持票面記載發票日為103年9月30日、發票人為被
上訴人、面額為500 萬元之本票（下稱系爭本票）向法院聲請強
制執行，被上訴人提起確認本票債權不存在之訴，經臺灣新竹地
方法院107年度簡上更一字第1號判決、本院110 年度台簡上字第
30號裁定等歷審裁判（下稱第1 號裁判）認定上訴人透過盧銀龍
交付訴外人鄭國志之借款金額為250 萬元，已於103年3月14日清
償完畢，系爭本票及載有被上訴人尚欠250 萬元之切結書（下稱
系爭切結書）其上簽名不能證明係被上訴人所為，所捺指紋為盧
銀龍所有，無法證明被上訴人尚欠上訴人250 萬元借款等節。雖
上訴人以證人鄭國志在第一審之證詞及鄭國志、被上訴人在臺灣
新竹地方檢察署110年度偵字第9400號案件中之陳述，為第1號裁
判後之新訴訟資料，主張盧銀龍為被上訴人之使者、受任人或表
見代理人，代被上訴人受領500萬元，兩造成立500萬元之借貸契
約。惟依上開鄭國志、被上訴人陳述之內容，無從證明有上訴人
交付500萬元及盧銀龍代被上訴人收受500萬元之事實，亦難憑肉
眼判斷系爭本票及系爭切結書上被上訴人之簽名為真正，無法為
有利於上訴人之認定。則上訴人主張被上訴人除已清償之250 萬
元外，尚積欠其250 萬元，請求被上訴人如數給付本息，為無理
由，不應准許等情，指摘為不當，並就原審已論斷或其他與判決
結果無礙事項，泛言未論斷或論斷不完備、錯誤，或違反證據、
論理及經驗法則，而非表明依訴訟資料合於該違背法令之具體事
實，並具體敘述為從事法之續造、確保裁判之一致性或其他所涉
及之法律見解具有原則上重要性之理由，難認其已合法表明上訴
理由。依首揭說明，應認其上訴為不合法。
據上論結，本件上訴為不合法。依民事訴訟法第481條、第444條
第1項、第95條、第78條，裁定如主文。
中    華    民    國   111    年    8     月    4     日
                      最高法院民事第五庭
                          審判長法官  袁  靜  文  
                                法官  林  金  吾  
                                法官  石  有  為  
                                法官  許  秀  芬  
                                法官  陳  靜  芬  
本件正本證明與原本無異
                                      書  記  官
中    華    民    國   111    年    8     月    22    日